臺灣高雄地方法院刑事判決　　　　　　　　　　　　　九十三年度易字第一二二號
　　公　訴　人　臺灣高雄地方法院檢察署檢察官
　　被　　　告　乙○○
右列被告因侵占案件，經檢察官提起公訴（九十二年度偵字第二二三二五號），嗣因
被告就被訴事實為有罪之陳述，經本院合議庭裁定由受命法官獨任適用簡式審判程序
審理，本院判決如左：
    主  文
乙○○連續行使變造私文書，足以生損害於他人，處有期徒刑陸月，如易科罰金，以
元折算壹日，緩刑參年。
    事  實
一乙○○自民國八十八年三月間起，於慶沛股份有限公司（下稱慶沛公司）擔任會計
  乙職，負責至銀行存、提該公司款項及製作傳票帳冊等業務，竟基於意圖為自己不
  法所有及行使變造私文書之概括犯意，連續於附表所示時間，先後十二次利用至中
  國國際商業銀行高雄漁港簡易型分行及合作金庫銀行五甲分行提領該公司存款之機
  會，先於轉帳傳票及取款憑條上填載正確之提款金額，供慶沛公司負責人丙○○於
  取款憑條上蓋用其本人及股東黃月女之印鑑章，而核准提領取款憑條上所填載之金
  額，再於領款時，在上開已填載完成之取款憑條之金額欄擅自加填新臺幣（下同）
  十萬或二十萬元之金額，以此方式變造上開取款憑條之私文書，並持向銀行不知情
  之承辦人員行使，使中國國際商業銀行高雄漁港簡易型分行及合作金庫銀行五甲分
  行陷於錯誤，而交付如附表所示提款金額，乙○○領取上開存款後，便將所加填之
  金額留下供己使用，其餘款項則交回慶沛公司，以此方式盜領慶沛公司所有如附表
  所示之存款共計一百五十萬元，足生損害於慶沛公司、中國國際商業銀行高雄漁港
  簡易型分行及合作金庫銀行五甲分行對於存款管理之正確性。嗣於九十二年三月二
  十五日，丙○○發覺公司存摺之領款款項有異，向乙○○質問後，始查知上情。
二案經慶沛公司訴由高雄縣政府警察局鳳山分局報告臺灣高雄地方法院檢察署檢察官
  偵查起訴。
    理  由
一按本件被告乙○○所犯係死刑、無期徒刑、最輕本刑為三年以上有期徒刑以外之罪
  ，其於準備程序就前揭被訴事實為有罪之陳述，經受命法官告知簡式審判程序之旨
  ，並聽取其與公訴人之意見後，本院認無不得或不宜改依簡式審判程序進行之情事
  ，依刑事訴訟法第二百七十三條之一第一項、第二百八十四條之一規定，裁定本件
  由受命法官獨任進行簡式審判程序，合先敘明。
二右揭犯罪事實，業據被告乙○○於警詢及本院審理中均坦承不諱，核與告訴人之法
  定代理人丙○○於警詢中之指訴相符，並有如附表所示十二次領款之轉帳傳票、存
  摺影本及取款憑條等影本各十二紙、慶沛公司股東名簿影本一紙附卷可稽，足認被
  告此部分自白與事實相符，應堪採為論罪之依據。本案事證明確，被告右揭連續行
  使變造私文書及詐欺取財犯行，堪以認定。
三查被告乙○○利用為慶沛公司至銀行領款之機會，在慶沛公司核准用印已填載完成
  之取款憑條之金額欄擅自加填金額，而變造上開取款憑條之私文書，並持向銀行不
  知情之承辦人員行使，使銀行陷於錯誤，而如數交付款項，以此方式盜領慶沛公司
  之存款，足生損害於慶沛公司、中國國際商業銀行高雄漁港簡易型分行及合作金庫
  銀行五甲分行對於存款管理之正確性之行為，核係犯刑法第二百十六條、第二百十
  條之行使變造私文書罪及同法第三百三十九條第一項之詐欺取財罪。被告變造私文
  書之低度行為為行使變造私文書之高度行為吸收，不另論罪。被告先後十二次行使
  變造私文書及詐欺取財犯行，均時間緊接，手段相同，所犯罪名同一，顯各係出於
  概括之犯意反覆為之，均為連續犯，應分別依刑法第五十六條之規定論以一罪並加
  重其刑。被告所犯行使變造文書及詐欺取財二罪間，有方法結果之牽連關係，應依
  刑法第五十五條之規定從一較重之行使變造私文書罪處斷。公訴人雖未就被告行使
  變造私文書及詐欺取財等犯行提起公訴，惟起訴書既已敘明被告變造取款憑條之私
  文書部分之犯罪事實，應認公訴人就被告變造私文書之犯行業已提起公訴，而該部
  分犯行又與被告行使變造私文書及詐欺取財等犯行分別有吸收關係之實質上一罪及
  牽連犯之裁判上一罪等關係，業如前述，故被告行使變造私文書及詐欺取財等犯行
  亦為起訴效力所及，本院自應併予審理。爰審酌被告身為慶沛公司之會計，竟利用
  工作之便，以變造取款憑條之方式，先後十二次盜領公司存款共計一百五十萬元，
  嚴重損及該公司及銀行之利益，殊不足取，惟念其並無前科，有臺灣高等法院被告
  全國前案紀錄表一份在卷足按，素行尚佳，犯後並坦承犯行，且與慶沛公司達成和
  解，有和解書影本一份在卷足憑，態度良好等一切情狀，量處如主文所示之刑，並
  諭知易科罰金之折算標準。查被告前未曾受有期徒刑以上刑之宣告，有前揭臺灣高
  等法院被告全國前案紀錄表在卷可查，因一時失慮，致罹刑章，經此偵、審程序，
  當知所警惕，信無再犯之虞，本院認所宣告之刑以暫不執行為適當，併諭知緩刑三
  年，以啟自新。至變造之取款憑條十二紙，雖係被告犯罪所用之物，但非被告所有
  之物，且非違禁物，自不得宣告沒收。
四公訴意旨另認被告乙○○前開所為涉犯刑法第三百三十六條第二項業務侵占罪嫌。
  惟按刑法上之侵占罪，以持有他人之物而實行不法領得之意思為構成要件，自必須
  所侵占之物，於不法領得以前，即已在其實力支配之下，始與持有之要素相符，最
  高法院二十年上字第一五七三號判例可資參照。查本件被告係意圖為自己不法之所
  有，變造已填載完成之取款憑條，並持向銀行不知情之承辦人員行使，致銀行陷於
  錯誤而交付款項，以此方式盜領慶沛公司之銀行存款，已如前述，則上開存款在被
  告不法領得之前，係在銀行之保管之下，並非置於被告之實力支配之下，被告既未
  持有上開存款，所為顯與刑法第三百三十六條第二項業務侵占罪之構成要件不合，
  本應此部分為無罪之諭知，惟公訴人認此部分與前揭變造私文書犯罪有牽連犯之裁
  判上一罪關係，爰不另為無罪之諭知。
據上論斷，應依刑事訴訟法第二百七十三條之一第一項、第二百八十四條之一、第二
百九十九條第一項前段，第五十六條、第二百十六條、第二百十條、第三百三十九條
第一項、第五十五條、第四十一條第一項、第七十四條第一款，罰金罰鍰提高標準條
例第一條前段、第二項，判決如主文。
本案經檢察官甲○○到庭執行職務。
中      華      民      國    九十三    年      五      月    二十一    日
                                  臺灣高雄地方法院刑事庭
                                      法  官 王雅苑
右正本證明與原本無異。
如不服本判決，應於判決送達後十日內，向本院提出上訴狀。
                                      書記官 黃琬婷
中      華      民      國    九十三    年      五      月    二十一    日
附錄法條：
中華民國刑法第二百一十條
偽造、變造私文書，足以生損害於公眾或他人者，處五年以下有期徒刑。
中華民國刑法第二百一十六條
行使第二百十條至第二百十五條之文書者，依偽造、變造文書或登載不實
事項或使登載不實事項之規定處斷。
中華民國刑法第三百三十九條第一項
意圖為自己或第三人不法之所有，以詐術使人將本人或第三人之物交付者
，處五年以下有期徒刑、拘役或科或併科一千元以下罰金。
附表：
┌────────┬──────┬───┬───────┬───────┐
│日期            │傳票金額    │銀行  │領款金額      │盜領金額      │
├────────┼──────┼───┼───────┼───────┤
│八十九年七月十三│新臺幣（下同│中國國│１６１６４０元│十萬元        │
│日              │）６１６４０│際商業│              │              │
│                │元          │銀行高│              │              │
│                │            │雄漁港│              │              │
│                │            │簡易型│              │              │
│                │            │分行  │              │              │
├────────┼──────┼───┼───────┼───────┤
│同年七月二十八日│１０３８４元│同右  │１１０３８４元│十萬元        │
├────────┼──────┼───┼───────┼───────┤
│同年八月十一日  │１７５４５元│同右  │１１７５４５元│十萬元        │
├────────┼──────┼───┼───────┼───────┤
│同年八月三十一日│１３４１５元│同右  │２１３４１５元│二十萬元      │
├────────┼──────┼───┼───────┼───────┤
│同年十一月三日  │１３７９１元│同右  │１１３７９１元│十萬元        │
├────────┼──────┼───┼───────┼───────┤
│同年十一月二十  │１００００元│同右  │１１００００元│十萬元        │
│一日            │            │      │              │              │
├────────┼──────┼───┼───────┼───────┤
│九十年三月十二日│１３６００元│同右  │１１３６００元│十萬元        │
├────────┼──────┼───┼───────┼───────┤
│同年三月二十三日│１００００元│同右  │２１００００元│二十萬元      │
├────────┼──────┼───┼───────┼───────┤
│同年六月二十二日│１７２９０元│同右  │１１７２９０元│十萬元        │
├────────┼──────┼───┼───────┼───────┤
│同年九月十日    │３６００元  │同右  │１０３６００元│十萬元        │
├────────┼──────┼───┼───────┼───────┤
│九十一年三月一日│２１８４７元│同右  │１２１８４７元│十萬元        │
├────────┼──────┼───┼───────┼───────┤
│九十二年三月二十│３６８２８元│合作金│２３６８２８元│二十萬元      │
│五日            │            │庫銀行│              │              │
│                │            │五甲分│              │              │
│                │            │行    │              │              │
├────────┼──────┼───┼───────┼───────┤
│共計十二次      │            │      │              │共計一百五十萬│
│                │            │      │              │元            │
└────────┴──────┴───┴───────┴───────┘
